臺灣宜蘭地方法院刑事裁定
111年度聲字第464號
聲  請  人  賴文傑




選任辯護人  王清白律師
            吳光群律師
上列聲請人即被告因違反毒品危害防制條例案件（本院111年度
訴字第310號），對於本院受命法官於民國111年8月26日所為之
羈押處分不服，聲請撤銷，本院裁定如下：
    主  文
聲請駁回。
    理  由
聲請意旨略以：聲請人即被告賴文傑與母同住，有固定住所，
  且聲請人母親患有雙極疾患之身心障礙，日常生活起居多受聲
  請人照顧，聲請人應無逃亡之虞；本案聲請人販賣第三級毒品
  犯行，販賣對象僅有陳雅君一人，且聲請人係因向共同被告楊
  嘉安購買毒品咖啡包自行施用，故同意受共同被告楊嘉安委託
  代送毒品咖啡包予陳雅君，聲請人所為犯行之可非難程度應較
  低，是否如原羈押處分所稱刑期非低，似非無疑；本案聲請人
  之犯罪情節顯與大量傳播毒品之大盤、中盤毒販有別，有課處
  最低刑度仍過重之情輕法重之情事，而有刑法第59條適用之可
  能，原羈押處分僅以聲請人所為3次犯行之合併執行刑期非輕
  ，即認有相當理由足認有逃亡之虞而予以羈押，與司法院第66
  5號解釋之「不得以被告涉犯重罪為許可羈押之唯一要件」立
  場有所違背，且關於如何認定「有相當理由」認有逃亡之虞之
  說理，亦有欠缺；又聲請人已自白犯行，無湮滅證據或勾串共
  犯、證人之虞，原羈押處分卻於羈押必要性之理由中，稱聲請
  人有湮滅證據或勾串共犯、證人之虞，不無理由矛盾之疑；聲
  請人應無羈押之必要性，爰請求撤銷或變更原羈押處分，准予
  聲請人以新臺幣7萬元具保停止羈押等語。
按對於審判長、受命法官、受託法官或檢察官所為羈押之處分
  有不服者，受處分人得聲請其所屬法院撤銷或變更之，並準用
  第409條至第414條抗告之規定；次按，抗告法院認為抗告無理
  由者，應以裁定駁回之，刑事訴訟法第416條第1項第1款、第4
  款、第412條分別定有明文。又關於羈押與否之審查，其目的
  僅在判斷有無實施羈押強制處分之必要，並非認定被告有無犯
  罪之實體審判程序，故關於羈押之要件，無須經嚴格證明，以
  自由證明為已足；至於被告是否成立犯罪，乃本案實體上應予
  判斷之問題。所謂羈押必要性，除有刑事訴訟法第114 條各款
  所列情形之一不得駁回者外，係由法院就具體個案，在不違背
  通常生活經驗之定則或論理法則之情形下，依職權審酌認定。
  是羈押之必要與否，應按訴訟進行程度，及其他一切情事，由
  法院斟酌認定（最高法院29年抗字第57號判決意旨參照），亦
  即依訴訟進行程度、犯罪性質、犯罪實際情狀及其他一切情事
  ，審慎斟酌有無上開保全或預防目的，依職權妥適裁量，俾能
  兼顧國家刑事追訴、刑罰權之順暢執行及人權保障。如就客觀
  情事觀察，羈押之處分在目的與手段間之衡量，並無明顯違反
  比例原則情形，即無違法或不當可言。
經查：
㈠聲請人因違反毒品危害防制條例案件，經臺灣宜蘭地方檢察署
  檢察官以111年度偵字第5620、5786、6404號提起公訴，並於1
  11年8月26日繫屬本院，由本院以111年度訴字第310號案件審
  理，經本院受命法官於同日訊問後，認聲請人涉犯毒品危害防
  制條例第4條第3項販賣第三級毒品罪，犯罪嫌疑重大，且所犯
  罪名為最輕本刑7年以上之罪，通常伴隨高度逃亡之可能，且
  聲請人共犯3罪，經合併執行刑期非短，聲請人為規避刑罰，
  有妨害程序進行之可能性增加，客觀上有相當理由足認有逃亡
  、勾串共犯或證人之虞，有羈押之必要，而裁定應予羈押在案
  。
㈡本件聲請人經原審訊問後，坦承起訴書所載販賣第三級毒品之
  犯行，復依卷內相關之證人證詞及社群軟體微信對話擷圖、監
  視器擷圖等事證，堪認聲請人涉犯毒品危害防制條例第4條第3
  項之罪，嫌疑確屬重大；考諸聲請人涉犯係最輕本刑5 年以上
  有期徒刑之罪，可預期判決之刑度非輕，聲請人為規避刑罰之
  執行而妨害偵查、審判之進行可能性增加；且聲請人就被訴犯
  罪事實於警詢時一度否認，於偵查中雖坦承交付毒品予證人陳
  雅君，但就收受之現金是否為販賣毒品之對價，則供述不一，
  其後雖已坦承犯行，然於本院移審訊問時，聲請人就交付予證
  人陳雅君之毒品來源，究竟係向楊嘉安買受，或係向楊嘉安取
  得代為交付，及販賣毒品之價金係為聲請人取得，或由楊嘉安
  取得等節，仍供述不一，衡情面臨重罪之追訴或處罰，常伴有
  逃亡、滅證、勾串之高度可能性，此為趨吉避凶、脫免刑責、
  不甘受罰之基本人性，聲請人既有前後說詞反覆之情形，是本
  件有相當理由足認聲請人有逃亡及勾串證人之虞，即有刑事訴
  訟法第101條第1項第1款、第3款之羈押原因存在；參以聲請人
  於本院移審訊問時自承：販賣毒品之價金係由伊取得，未交付
  楊嘉安等語，則聲請人所為之犯行，可非難程度是否較楊嘉安
  為低，亦非無疑；復衡量聲請人多次販賣毒品之犯行，對社會
  治安、公共安全危害甚鉅，為保全將來之審理及執行，更有繼
  續羈押之必要；經審酌聲請人所涉犯行，對社會侵犯之危害性
  及國家刑罰權遂行之公益考量，與聲請人人身自由私益相互權
  衡，對聲請人為羈押處分應係適當，符合憲法比例原則及刑事
  訴訟法上羈押相當性原則之要求，是聲請人確有羈押之必要
㈢綜上，本案業經受命法官審酌全案卷證，於訊問被告後，斟酌
  訴訟進行程度及其他一切具體客觀情節，認被告有上揭羈押原
  因，且有羈押之必要，而諭知上開羈押處分，乃就具體案情權
  衡國家刑事司法權之有效行使、社會秩序及公共利益、被告人
  身自由之私益及防禦權受限制之程度，所為之裁量權行使，自
  屬有據；且該羈押處分所為目的與手段間之衡量亦無違反比例
  原則，其所為之羈押處分，於法並無不合，聲請意旨執前詞指
  摘原羈押處分不當，聲請變更或撤銷，為無理由，應予駁回。
依刑事訴訟法第416條第4項、第412條，裁定如主文。
中　　華　　民　　國　　111 　年　　9 　　月　 13 　　日
                  刑事第一庭  審判長法  官  林惠玲

                                    法  官  楊心希

                                    法  官  陳錦雯
以上正本證明與原本無異。
本裁定不得抗告。
                                    書記官  吳蔚宸
中　　華　　民　　國　　111 　年　　9 　　月　　13　　日